【裁判字號】    98,審小上,66
【裁判日期】    981008
【裁判案由】    損害賠償
【裁判全文】
臺灣臺北地方法院民事判決            98年度審小上字第66號
上  訴  人  甲○○
被  上訴人  乙○○
上列當事人間請求損害賠償事件，上訴人對於民國98年3月31日
本院臺北簡易庭97年度北小字第4000號第一審判決提起上訴，本
院判決如下：
    主      文
上訴駁回。
第二審訴訟費用新臺幣壹仟伍佰元由上訴人負擔。
    事實及理由
一、按對於小額程序第一審裁判之上訴或抗告，非以其違背法令
    為理由，不得為之；上訴狀內應記載上訴理由，表明下列各
    款事項：一原判決所違背之法令及其具體內容。二依訴訟資
    料可認為原判決有違背法令之具體事實，民事訴訟法第436
    條之24第2項、第436條之25定有明文。又依同法第436條之
    32 第2項準用第468條、第469條第1款至第5款規定，判決不
    適用法規或適用不當者，為違背法令，其中，判決有同法第
    469條第1款至第5款情形之一者，為當然違背法令。而所謂
    判決違背法令，係指原判決有不適用法規或適用不當之情形
    ，若僅係取捨證據、認定事實等屬於原審法院職權行使之事
    項，除有認定違法之情形外，應不生違背法令之問題，最高
    法院著有28年上字第1515號判例可據。本件上訴人提起上訴
    ，形式上既已具體指摘原審判決理由有違背民法第196條、
    第217條等情形，應認尚符合民事訴訟法第436條之24第2項
    對於小額程序第一審判決，須以違背法令為理由方得提起上
    訴之規定，其提起上訴，即屬合法。是當事人於小額訴訟程
    序提起上訴，如依民事訴訟法第468條規定，以第一審判決
    有不適用法規或適用法規不當為理由時，其上訴狀或理由書
    應有具體之指摘，並揭示該法規之條項或其內容。次按小額
    訴訟程序之當事人除有因原法院違背法令致未能提出者外，
    於第二審程序不得提出新攻擊或防禦方法，民事訴訟法第
    436條之28定有明文。蓋為貫徹小額民事訴訟程序之簡速性
    ，避免因當事人於上訴程序提出新事實及證據而延滯訴訟，
    小額事件之第二審法院原則上應按第一審之訴送資料，審核
    其訴訟程序及判決有無違背法令，當事人於第一審言詞辯論
    終結前未曾提出之訴訟資料，不得再行提出。
二、本件上訴意旨略以：
（一）上訴人於97年12月12日至26日，因對岸商務欲前往中國開
      會，業已向鈞院郵寄相關證明正本請假，今謹附上掛號回
      執聯。爾後於98年4月12日收到本院判決。實違民事訴訟
      法第386條之意旨，已欲延展辯論期日，何故本院竟以一
      造辯論而為判決。
（二）因車禍支出修復費用9,600元，顯失比例原則，且未提供
      相關單據，何故以不到三公分的擦傷，其工資與材料達到
      如此不相當之價額。今謹附上網路上問與答之相關報價足
      見被上訴人陳報之價額顯不合理。
（三）本案未見臺北市政府警察局交通警察大隊事故肇事原因初
      步分析研判表、駕駛執照、估價單、車損照片、統一發票
      、警察大隊所附之道路交通事故調查報告表、交通事故現
      場圖、交通事故補充資料表、交通事故談話記錄表等佐證
      資料以資事實上責任歸屬，懇請本院受理此上訴案時依職
      權查明該責任歸屬。
（四）按不法毀損他人之物者，被害人得請求賠償其物因毀損所
      減少之價額，民法第196條定有明文。所謂因物毀損所減
      少之價額，得以修復費用為估定標準，但以必要者為限。
      若被害人能證明其物因毀損或減少之價額，超過必要修復
      費用時，就其差額，仍得請求賠償（最高法院77 年度第9
      次民事庭會議決議參照）。故被害人得以修理費用作為其
      物因毀損所減少價額之計算依據，但其中以新品更換舊品
      ，且因此提高該物整體價值者，該更換之新品即非損害發
      生前物之原狀，則該更換新品所支出之費用，應予計算其
      折舊。被上訴人主張之賠償金額自不可取。且法院對於賠
      償金額減至何程度，抑為完全免除，雖有裁量之自由，但
      應斟酌雙方原因之強弱與過失之輕重以定之，最高法院54
      年台上字第2433號著有判例可資參照。為此提起上訴，求
      為廢棄原判決及被上訴人於第一審之訴駁回等語。
三、本件未經言詞辯論，故被上訴人未於本院提出書狀或言詞陳
    述其答辯聲明、理由。
四、經查：
（一）按言詞辯論期日，當事人之一造不到場者，得依到場當事
      人之聲請，由其一造辯論而為判決；不到場之當事人，經
      再次通知而仍不到場者，並得依職權由一造辯論而為判決
      。民事訴訟法第385條第1項定有明文。又不到場之當事人
      未於相當時期受合法之通知者，法院應以裁定駁回前條聲
      請，並延展辯論期日，民事訴訟法第386條第1款亦有明定
      。再依同法第138條第1項、第2項規定，送達不能依前二
      條規定為之者，得將文書寄存送達地之自治或警察機關，
      並作送達通知書兩份，一份黏貼於應受送達人住居所、事
      務所、營業所或其就業處所門首，另一份置於該送達處所
      信箱或其他適當位置，以為送達。寄存送達，自寄存之日
      起，經十日發生效力，又同法第251條第2項規定，前項送
      達，距言詞辯論之期日，至少應有十日為就審期間。但有
      急迫情形者，不在此限。本件原審起訴狀繕本及言詞辯論
      期日通知，係送達「臺北市○○○路○段12巷3號4樓」，
      經上訴人本人於97年11月19日簽收，復於97年12月12日具
      狀請假，原審法院續定98年3月16 日言詞辯論，開庭通知
      於上址寄存送達，寄存日為98年2月10日，自寄存日翌日
      起算10日，即於98年2月20日午後12時發生送達效力，且
      前開言詞辯論期日至少距起訴狀繕本之送達有10日之就審
      期間，故該送達合法，惟上訴人無正當理由未於該期日到
      場，原審法院經被上訴人聲請一造辯論而為判決，核與前
      開法條規定並無不符。
（二）上訴人又稱被上訴人因車禍支出修復費用9,600元，顯失
      比例原則，且未提供相關單據，何故以不到三公分的擦傷
      ，其工資與材料達到如此不相當之價額，爰提出網路上問
      與答之相關報價資料以資佐證云云，惟此乃上訴人於原審
      辯論終結後所提出之新攻擊防禦方法，且上訴人未證明係
      因原審法院違背法令致其無法提出，此項主張，自與民事
      訴訟法第436條之28條第1項規定相違而不合法。
（三）末按小額事件之第二審判決，倘依上訴意旨足認上訴為無
      理由者，得不經言詞辯論為之，民事訴訟法第436條之29
      第2款定有明文。上訴人所執之其餘上訴理由，雖指稱損
      害賠償之範圍應審酌民法第217條與有過失及折舊等語，
      概僅係就原審法院取捨證據、認定事實之職權行使，指摘
      其為不當，並未具體說明原審判決有何不適用法規或適用
      法規不當之情形，及合於民事訴訟法第469條所列各款之
      事實，要難認對原審判決有如何違背法令情事已為具體之
      指摘，況證據之取捨，本屬於事實審法院之職權，若其取
      捨並不違背法令，即不容當事人以採證不當為指摘，是以
      難謂上訴人業已合法表明上訴理由。從而，上訴意旨指摘
      原判決不當，求予廢棄改判，洵無理由，爰不經言詞辯論
      而駁回之。
五、本件事證已臻明確，上訴人其餘主張、陳述及所提之證據，
    經審酌與本院前揭判斷不生影響，自無逐一詳予論駁之必要
    ，併此敘明。
六、上訴人應負擔之訴訟費用額確定為如主文第2項所示金額。
七、據上論結，本件上訴為無理由，依民事訴訟法第436條之29
    第2款、第436條之32第1項、第2項、第449條第1項、第436
    條之19第1項、第78條，判決如主文。
中    華    民    國    98    年    10    月    8     日
                  民事第六庭審判長法  官  朱漢寶
                                  法  官  傅中樂
                                  法  官  張瑜鳳
以上正本係照原本作成。
不得上訴。
中    華    民    國    98    年    10    月    8    日
                                  書記官  羅元秀


司法院資訊處製作；財團法人民間司法改革基金會備份。
